【裁判字號】    95,訴,150
【裁判日期】    951207
【裁判案由】    違反槍砲彈藥刀械管制條例
【裁判全文】
臺灣嘉義地方法院刑事判決               95年度訴字第150號
公  訴  人  臺灣嘉義地方法院檢察署檢察官
被      告  甲○○
選任辯護人  嚴庚辰律師
            陳國瑞律師
上列被告因違反槍砲彈藥刀械管制條例案件，經檢察官提起公訴
（九十四年度偵字第四六九三號），本院判決如下：
    主  文
甲○○未經許可，持有其他可發射子彈具有殺傷力之改造手槍，
，處有期徒刑年伍月，併科罰金新臺幣肆萬伍仟元，罰金如易
服勞役，以新臺幣壹仟元折算壹日。
扣案之仿BERETTA廠M-9型半自動手槍製造之金屬玩具手槍更換土
造金屬槍管改造而成之改造手槍壹枝（含彈匣壹個）（槍枝管制
編號為：0000000000號）、口徑9mm（919mm)之制式子彈壹顆
、口徑9mm（917mm)之制式子彈貳顆，均沒收。
    事  實
一、甲○○明知可發射子彈具有殺傷力之改造手槍係違禁物，未
    經許可，不得持有，竟於民國九十二年十二月間經由網路拍
    賣向姓名年籍不詳之人，以新台幣（下同）一萬五千元之代
    價，在嘉義縣民雄鄉頭橋工業區陸橋旁，購買仿BERETTA廠
    M-9型半自動手槍製造之金屬玩具手槍更換土造金屬槍管改
    造而成之改造手槍一枝（含彈匣一個）（槍枝管制編號為：
    0000000000號）、口徑9mm（919mm)之制式子彈一顆、口
    徑9mm（917mm)之制式子彈二顆，持有並置放在嘉義縣民
    雄鄉山中村牛斗山四十九號之六其住處，嗣因張海靜之弟張
    海廷與甲○○之母親間有債務糾紛，甲○○於九十四年八月
    十八日上午五時三十分許，持前開具有殺傷力之改造手槍及
    子彈，至嘉義縣民雄鄉山中村牛斗山一五五之二號張海靜住
    處，欲找其弟張海廷討債尋仇，因張海廷未在家中，乃與張
    海靜發生口角互毆，甲○○遂拿出預藏之前開改造手槍，指
    向張海靜，惟張海靜並未心生畏懼，迅即奪下該槍，並報警
    查獲，扣得甲○○所有並持有之前開仿BERETTA廠M-9型半自
    動手槍製造之金屬玩具手槍更換土造金屬槍管改造而成之改
    造手槍一枝（含彈匣一個）（槍枝管制編號為：00000000
    00號）、口徑9mm（919mm）之制式子彈一顆、口徑9mm（9
    17mm )之制式子彈二顆，始查知上情。
二、案經嘉義縣警察局民雄分局報請臺灣嘉義地方法院檢察署檢
    察官偵查起訴。
    理  由
一、被告甲○○及其辯護人對於被告以外之人在警詢及偵查時筆
    錄內容之陳述，表示對於其證據能力不爭執，且本院認為前
    開筆錄作成時之情況，合法且無不當，故被告以外之人在警
    詢及偵查時之陳述，自得為證據，先予敘明。
二、訊據被告對於持有前開改造手槍一枝及子彈三顆等情，固直
    承不諱，惟否認前開槍、彈具有殺傷力，辯稱：伊不知扣案
    之槍、彈具有殺傷力，以為只是玩具手槍等語。然查：
  (一)扣案之改造手槍一枝及子彈三顆經送內政部警政署刑事警察
    局以性能檢驗法鑑定結果為，送鑑改造手槍一支（槍枝管制
    編號為：0000000000號），認係由仿BERETTA廠M-9型半自動
    手槍製造之金屬玩具手槍更換土造金屬槍管改造而成之改造
    手槍，機械性能良好，可擊發適用子彈，認具殺傷力。另送
    鑑子彈三顆，其中一顆，認係口徑9mm（919mm）之制式子
    彈，認具殺傷力；另二顆，認均係口徑9mm（917mm)之制
    式子彈，認均具殺傷力等情，有該局九十四年九月二日刑鑑
    字第0940129908號槍彈鑑定書一份附卷可稽（見偵查卷第十
    四頁至第十六頁），雖然此次鑑定係採性能檢驗法，而未實
    際試射，然該鑑定已認為扣案之改造手槍及子彈均具殺傷力
    ；嗣本院復將前開改造手槍送請鑑定機關為實際試射結果，
    認為改造手槍（槍枝管制編號為：0000000000號）經實際裝
    填適用子彈，試射結果，測得彈頭之發射速度為每秒三百五
    十一公尺，計算其動能為三百四十四點九六焦耳，單位面積
    動能係每平方公分為五百四十二點二五焦耳，另殺傷力之相
    關數據，依日本科學警察研究所之研究結果，彈丸單位面積
    動能達每平方公分二十焦耳，即足以穿入人體皮肉層等情，
    有該局九十五年六月二十七日刑鑑字第0950062691號函在卷
    可憑（見本院卷第二八頁）。由上述經實際試射結果，扣案
    之改造手槍，其單位面積之動能，顯然高於足於穿入人體皮
    肉層之數據甚多，該扣案之改造手槍，應具殺傷力無誤。
  (二)被告於本院審理時供稱伊係在網路上買的，在買賣的過程中
    ，均未與賣方見面，雙方只是約定交款地點及取槍地點等情
    （見本院卷第五四頁），依常情言，被告如僅買賣無殺傷力
    之玩具手槍，一般均係當面交付價金及取得玩具手槍，應不
    會買賣雙方都未見面，縱然在網路買賣，亦會留有彼此資料
    ，然被告竟連賣方之相關資料均不知悉，其此舉顯非單純購
    買無殺傷力之玩具手槍。
  (三)又倘如被告所言其買槍只是用來欣賞，但沒仔細看過該槍等
    語（見本院卷第五四頁），被告既然買槍是用於欣賞，其買
    來後，應會把玩欣賞，而對於槍枝之結構，外觀等均會嘗試
    瞭解，然被告竟辯稱未仔細看過該槍等語，其前後說詞顯然
    矛盾，況且被若僅係購買無殺傷力之玩具手槍，且用於欣賞
    ，其何不直接至玩具手槍模型店購買，不僅可當面看到玩具
    手槍實物，亦可更瞭解購買何種類型，然而被告竟捨此不為
    ，而以異於常情之方法與賣方另行約定交付地點，亦證被告
    所辯與常情不符，其辯詞實不足採。
  (三)一般而言，玩具手槍之價格應係數百元至數千元不等，然被
    告所購之槍枝價格竟高達一萬五千元，此價格顯然高於玩具
    手槍之市場行情，而與一般具殺傷力之改造手槍之價格相當
    ，其辯稱不知扣案之槍枝具殺傷力一事，亦係事後卸責之詞
    。
  (四)此外，復有扣案之改造手槍一枝（含彈匣一個）（槍枝管制
    編號為：0000000000號）、制式子彈三顆、照片二幀在卷可
    按。綜上所述，被告所辯顯不足採，其事證明確，被告違反
    槍砲彈藥刀械管制條例之犯行，應堪認定。
三、查槍砲彈藥刀械管制條例第十一條，業於九十四年一月二十
    六日修正公布，於同年一月二十八日生效，被告未經許可，
    持有具殺傷力之改造手槍之行為，於修正前係犯槍砲彈藥刀
    械管制條例第十一條第四項之未經許可，持有具殺傷力之改
    造手槍罪；於修正後則係犯同條例第八條第四項之未經許可
    ，持有具殺傷力之改造手槍罪。其法定刑由一年以上七年以
    下有期徒刑，併科新臺幣七百萬元以下罰金，修正為三年以
    上十年以下有期徒刑，併科新臺幣七百萬元以下罰金。故被
    告所犯未經許可，持有之改造手槍罪，性質上係屬犯罪行為
    之繼續，應直接適用修正公布後之槍砲彈藥刀械管制條例第
    八條第四項規定，加以論處，尚無新舊法比較之問題，合先
    敘明。
四、核被告甲○○所為，係犯槍砲彈藥刀械管制條例第八條第四
    項之未經許可持有其他可發射子彈具有殺傷力之改造手槍罪
    及同條例第十二條第四項之未經許可持有子彈罪。被告以一
    行為持有具殺傷力之制式子彈三顆，侵害同一法益，為單純
    一罪；又被告所犯槍砲彈藥刀械管制條例第八條第四項及第
    十二條第四項二罪，係以一持有行為而同時觸犯之，為想像
    競合犯，應依刑法第五十五條規定，從一重之槍砲彈藥刀械
    管制條例第八條第四項罪名論處。按行為後法律有變更者，
    適用行為時之法律。但行為後之法律有利於行為人者，適用
    最有利於行為人之法律，刑法第二條第一項定有明文。而被
    告於犯罪時，刑法第四十二條第二項前段規定：「易服勞役
    以一元以上三元以下折算一日。」又被告行為時之易服勞役
    折算標準，業據修正前罰金罰鍰提高標準條例第二條前段規
    定，就其原定數額提高為一百倍折算一日，則本件被告行為
    時之易服勞役折算標準，應以銀元三百元折算一日，即新台
    幣九百元折算一日。惟九十五年七月一日修正公布施行之刑
    法第四十二條第三項前段規定：「易服勞役以新台幣一仟元
    、二仟元或三仟元折算一日。」比較修正前後之易服勞役折
    算標準，則以修正後之規定，較有利於被告，則應依刑法第
    二條第一項後段規定，適用修正後之刑法第四十二條第三項
    前段規定，定其折算標準。爰審酌被告之犯罪動機，對社會
    治安之潛在危險，持有槍枝及子彈之數量、期間，暨被告犯
    罪後否認犯行等一切情狀，量處如主文所示之刑，並就併科
    罰金部分諭知易服勞役之折算標準，以資懲儆。
五、扣案之仿BERETTA廠M-9型半自動手槍製造之金屬玩具手槍更
    換土造金屬槍管改造而成之改造手槍一枝（含彈匣一個）（
    槍枝管制編號為：0000000000號）、口徑9mm（9 19mm）
    之制式子彈一顆、口徑9mm（917mm)之制式子彈二顆，係
    被告非法持有之違禁物，具有殺傷力，依刑法第三十八條第
    一項第一款、第二項之規定，不問屬於犯人與否，應予宣告
    沒收。
據上論斷，應依刑事訴訟法第二百九十九條第一項前段，槍砲彈
藥刀械管制條例第八條第四項、第十二條第四項，刑法第二條第
一項、第十一條、第五十五條、第四十二條第三項、第三十八條
第一項第一款，判決如主文。
本案經檢察官鄭葆琳到庭執行職務
中    華    民    國    95    年    12    月    7     日
                    刑事第三庭  審判長法  官  陳仁智
                                      法  官  黃義成
                                      法  官  鄭雅文
上列正本證明與原本無異。
如不服本判決，應於判決送達後10日內向本院提出上訴狀（應附
繕本）。
中    華    民    國    95    年    12    月    7     日
                                      書記官  楊福源
附錄本案論罪科刑法條全文：
槍砲彈藥刀械管制條例第8條：
未經許可，製造、販賣或運輸鋼筆槍、瓦斯槍、麻醉槍、獵槍、
空氣槍或第４條第１項第１款所定其他可發射金屬或子彈具有殺
傷力之各式槍砲者，處無期徒刑或５年以上有期徒刑，併科新臺
幣１千萬元以下罰金。
未經許可，轉讓、出租或出借前項所列槍枝者，處５年以上有期
徒刑，併科新臺幣１千萬元以下罰金。
意圖供自己或他人犯罪之用，而犯前二項之罪者，處無期徒刑或
７年以上有期徒刑，併科新臺幣１千萬元以下罰金。
未經許可，持有、寄藏或意圖販賣而陳列第1項所列槍枝者，處
３年以上10年以下有期徒刑，併科新臺幣700萬元以下罰金。
第１項至第３項之未遂犯罰之。
槍砲彈藥刀械管制條例第12條：
未經許可，製造、販賣或運輸子彈者，處１年以上７年以下有期
徒刑，併科新台幣500萬元以下罰金。
未經許可，轉讓、出租或出借子彈者，處６月以上５年以下有期
徒刑，併科新台幣300萬元以下罰金。
意圖供自己或他人犯罪之用，而犯前二項之罪者，處３年以上10
年以下有期徒刑，併科新台幣700萬元以下罰金。
未經許可，持有、寄藏或意圖販賣而陳列子彈者，處５年以下有
期徒刑，併科新台幣300萬元以下罰金。
第１項至第３項之未遂犯罰之。


司法院資訊處製作；財團法人民間司法改革基金會備份。
